臺灣高等法院民事裁定　　　　　　　　96年度勞再易字第11號
再審原告　　甲○○
　　　　　　　　　　　　6樓之.
訴訟代理人　趙平原律師
再審被告　　中華航空股份有限公司
法定代理人　乙○○
上列當事人間給付退休金事件，再審原告對於中華民國96年4月
17日本院95年度勞上字第17號確定判決提起再審之訴，本院裁定
如下：
    主  文
再審之訴駁回。
再審訴訟費用由再審原告負擔。
    理  由
一、再審原告主張略以：再審被告於另件同性質訴訟中，自承系
    爭零費係依空勤業務作業規程給付，該作業規程區分資深正
    機師、資淺正機師、資深副機師、資淺副機師等，分駕駛機
    型計算差勤零費，嗣於89年1月1日改按職別及機種定額給付
    等情，是該零費之給付標準，係依工作內容不同而為不同數
    額給付之對價。又系爭差勤零費係以有空勤組員之身分始得
    具領，係再審被告為彌補擔任空勤組員提供勞務之特殊辛勞
    與負擔而為給付，與空勤組員依其職務特殊性所提出之勞務
    內容有密切相關，應係特殊職務之加給；與勞務之給付具有
    對價性，非恩惠性之給與，應屬津貼範圍。況零費為飛行加
    給、危險加給之ㄧ部份；亦即空勤組員因工作疲勞而給予之
    工作報酬，且為長期、經常之給予，與Per Diem所指差旅費
    津貼，不可混為一談。再按勞工學者及法院實務見解，均認
    係由雇主所排定固定週期實際提供勞務所領取之津貼，並行
    諸制度，應屬工資。原確定判決竟認系爭零費為「彌補員工
    之辛勞為恩給性給與」、「零費性質與差旅費中伙食津貼相
    當」，並以勞動基準法施行細則已明文將雇主的目的出差之
    差旅費排除在平均工資之外為由，為不利再審原告之判決，
    即有錯誤適用勞動基準法第2條第3款「工資」定義，與該判
    決適用法規不當之違法。另再審原告係於法定請求權時效完
    成前請求再審被告給付零費，自為法所許。原確定判決卻以
    再審原告工資之勞動條件優於勞動基準法之基本規範，突然
    於退休數年後，提起本件訴訟，認有悖誠信原則云云，則亦
    有適用法規不當之違法。再者，再審被告於本件前訴訟程序
    中之上訴審另提出被上證16會議記錄、被上證17之證物及請
    求傳訊證人張炯滄等攻防方法，已悖民事訴訟法第447條第1
    項「當事人不得於上訴審程序提出新攻擊或防禦方法」規定
    ，原確定判決未察，反據上述證物證人為不利再審原告之判
    決，則有判決不適用法規違法。況上述證物中亦證明再審被
    告自承零費為薪資之事實。末按，再審原告係於96年9月17
    日自前開同性質訴訟事件（本院95年度重勞上字第9號）勞
    方當事人之一李榮祥口頭告知，該事件已獲最高法院96年度
    台上字第1883號判決勝訴後，始知悉本件有上述再審事由。
    再審原告於96年10月9日提起本件再審之訴，未逾30日不變
    期間，符合民事訴訟法第500條第2項之規定云云。
二、按提起民事再審之訴，應於30日之不變期間內為之；前項期
    間，自判決確定時起算，判決於送達前確定者，自送達時起
    算；民事訴訟法第500條第1項、第2項前段定有明文。次按
    民事訴訟法第496條第1項第1款所謂適用法規顯有錯誤，係
    指確定判決違背法規或現存判例解釋者而言，當事人自收受
    判決正本之送達時，對於判決理由，有無適用法規顯有錯誤
    之情形，即可知悉。至於當事人本人對於法規之瞭解程度如
    何，當不能影響該30日不變期間之起算。故當事人以有同法
    第496條第1項第1款適用法規顯有錯誤之情形提起再審之訴
    ，應認此項理由於裁判送達時當事人即可知悉，計算是否逾
    30日之不變期間，應自裁判確定時起算，而無同法第500條
    第2項但書再審理由知悉在後之適用（最高法院70年台再字
    第210、212號判例參照）。
三、查原確定判決（本院95年度勞上字第17號）於96年4月17日
    宣示確定，於96年4月30日送達予再審原告，此觀卷附再審
    原告所提原確定判決之收文日期甚明（見本院卷第28頁），
    並有本院案件基本資料查詢表可稽（見本院卷第42頁），再
    審原告遲至96年10月9日始行主張原確定判決有民事訴訟法
    第496條第1項第1款「適用法規顯有錯誤」之再審事由而提
    起本件再審之訴（見本院卷第2頁），已逾30日之不變期間
    。再審原告雖主張其於96年9月17日始知悉再審事由云云，
    惟揆諸前揭說明，其主張顯於法未合。是本件再審之訴，難
    認合法，應予駁回。
四、據上論結，本件再審之訴為不合法，依民事訴訟法第502條
    第1項，第95條，第78條，裁定如主文。
中　　華　　民　　國　　96　　年　　11　　月　　6 　　日
                    勞工法庭
                        審判長法　官  張耀彩
                              法　官  林金吾
                              法　官  盧彥如
正本係照原本作成。
不得抗告。
中　　華　　民　　國　　96　　年　　11　　月　　7 　　日
                              書記官  鄭兆璋
